【裁判字號】    95,再,22
【裁判日期】    951116
【裁判案由】    營利事業所得稅
【裁判全文】
高雄高等行政法院裁定
                              九十五年度再字第二二號
聲  請  人  甘記醫藥有限公司
代  表  人  甲○○
相  對  人  財政部台灣省南區國稅局
代  表  人  乙○○局長
上列當事人間因營利事業所得稅事件，聲請人對於本院中華民國
九十四年十月三十一日九十四年度訴字第六七四號裁定及最高行
政法院中華民國九十五年七月三十一日九十五年度裁字第一六五
九號裁定，聲請再審，關於行政訴訟法第二百七十三條第一項第
九款及第十款部分。本院裁定如下：
   主  文
再審之聲請駁回。
再審聲請費用由聲請人負擔。
    理  由
一、按「裁定已經確定，而有第二百七十三條之情形者，得準用
    本編之規定，聲請再審。」「有左列各款情形之一者，得以
    再審之訴對於確定終局判決聲明不服。但當事人已依上訴主
    張其事由或知其事由而不為主張者，不在此限：．．．九、
    為判決基礎之證物係偽造或變造者。十、證人、鑑定人或通
    譯就為判決基礎之證言、鑑定或通譯為虛偽陳述者。」行政
    訴訟法第二百八十三條及第二百七十三條第一項第九款、第
    十款分別定有明文。
二、本件聲請人不服財政部民國（下同）九十四年七月十五日台
    財訴字第０九四００一五九二五０號訴願決定，提起行政訴
    訟，案經本院九十四年度訴字第六七四號裁定，以聲請人申
    請復查已經逾期為由，駁回聲請人在前訴訟程序之訴。聲請
    人不服，提起抗告，亦經最高行政法院以九十五年度裁字第
    一六五九號裁定駁回抗告確定。聲請人仍表不服，以上開本
    院九十四年度訴字第六七四號裁定及最高行政法院九十五年
    度裁字第一六五九號裁定，有行政訴訟法第二百七十三條第
    一項第九款及第十款之再審事由，向本院聲請再審，並主張
    ：（一）鈞院九十四年度訴字第六七四號裁定，對於聲請人
    所提之九十三年八月十六日陳情書，以聲請人業於鈞院九十
    四年度訴字第四七八號營業稅事件九十四年九月二十日準備
    程序中陳述明確為由，而為復查申請之認定，因有「為裁定
    基礎之證物係偽造或變造者」及「為裁定基礎之證言有虛偽
    陳述者」之情形，得為再審之事由。（二）按聲請人所提之
    九十三年八月十六日陳情書，係聲請人陳情相對人查對帳簿
    憑證者，並無陳情改變稅額或對查定稅額有何異議者，應無
    稅捐稽徵法第三十五條第一項第一款及第四十九條前段規定
    ，必須踐行復查程序，故聲請人從未提出復查申請。又該陳
    情書非復查申請書，為相對人所承認，此可從鈞院九十四年
    度訴字第四七八號（聲請人誤載為最高行政法院九十四年度
    裁字第四七八號）裁定之記載：「被告於收受原告前述陳情
    書後，當時因原告並沒有檢附任何資料，故原承辦人員不清
    楚原告之意思為何，即調閱電腦資料後，誤以為該案已經處
    理過，而以九十三年八月二十六日南區國稅法一字第０九三
    ００二六九六五號函復原告，稱該事件業經最高行政法院九
    十二年十月二十八日裁定駁回確定在案。嗣原告於九十三年
    十一月二十六日又提出一份陳情書，經被告查明後，發現其
    九十三年八月二十六日函復係屬錯誤，即將原告前述陳情書
    當作復查處理」等語，可資證明。是本件並非復查案件，彰
    彰明甚。相對人已經查明非復查等件，仍按復查案件處理，
    不無明知故違。甚至鈞院九十四年度訴字第六七四號營利事
    業所得稅事件，以聲請人於鈞院九十四年度訴字第四七八號
    營業稅事件九十四年九月二十日準備程序中之陳述，誤指聲
    請人業已承諾該陳情書改變為復查申請書，使庭上製作不實
    紀錄，其虛偽陳述已臻明確。（三）鈞院九十四年度訴字第
    四七八號營業稅事件九十四年九月二十日準備程序中，聲請
    人從無表示將陳情書變更為復查申請之承諾，而係相對人逕
    將陳情案當作復查處理，準備程序對於聲請人將陳情書承諾
    改變為復查申請之不實記載，不無虛偽變造。故鈞院九十四
    年度訴字第六七四號裁定及最高行政法院九十五年度裁字第
    一六五九號裁定，實有為裁定基礎之證物偽造或變造，及裁
    定基礎之證言為虛偽陳述之情事，而有行政訴訟法第二百七
    十三條第一項第九款及第十款規定之再審事由等語，乃聲明
    求為：（一）最高行政法院九十五年度裁字第一六五九號裁
    定及鈞院九十四年度訴字第六七四號裁定均廢棄。（二）訴
    願決定及原處分均撤銷云云。
三、按稅捐行政救濟事件，若未踐行復查程序，而逕行提起訴願
    及行政訴訟，依稅捐稽徵法第三十五條第一項第一款及同法
    第三十八條第一項規定，固非法之所許；惟申請復查，乃納
    稅義務人對於稅捐稽徵機關核定之稅捐事件，向原稅捐稽徵
    機關表示不服，請求再行審查，依法予以救濟匡正之意，並
    不以使用申請復查之字樣為必要（最高行政法院七十四年度
    判字第七八五號判決意旨參照），此乃考量納稅義務人對稅
    法規定救濟制度之法律用語，未必能精確使用，若僅因其使
    用之法律用語有誤（如欲申請「復查」誤為「陳情」、「異
    議」等），即認其程序不合法予以駁回，實屬過苛，故實務
    上為使納稅義務人儘量能夠得到救濟以保障其權益，若由其
    提出之文書意旨已有不服原處分之意思，即認定其已依法提
    起救濟，此不僅在復查階段如此解釋，在訴願及訴訟階段實
    務上亦為相同之處理。
四、經查，聲請人於八十六至九十一年度營利事業所得稅結算申
    報，經相對人原核分別核定全年及課稅所得額新台幣（下同
    ）一、一三五、七二一元、一、二三０、九三八元、三七九
    、四六四元、二三二、九六六元、二三一、五一五元及虧損
    四、五０九、六八八元。嗣經嘉義市調查站查獲聲請人分別
    於八十六至九十一年度漏開統一發票並漏報銷售額五六、四
    二六、０二０元、四０、八二六、九三五元、五五、二九三
    、九六二元、四七、八六三、四一八元、二七、六七二、四
    三二元及一八、三一一、三七０元，違反行為時所得稅法第
    七十一條第一項規定，乃通報相對人審理。相對人查得聲請
    人各該年度漏報上述營業收入，致逃漏營利事業所得稅，乃
    予併計分別核定各該年度全年及課稅所得額為三九、七一五
    、八八八元、五、三一三、六三一元、五、九０八、八六０
    元、三八、八五０、０三九元、三、八八七、五四五元及二
    、九八九、０六二元，應補稅額分別為九、六四五、０四二
    元、一、０二０、六七三元、一、三八二、三四九元、九、
    六五四、二六八元、九一四、００七元及七一二、六０四元
    ，並依同法第一百十條第一項規定，按所漏稅額分別處０．
    八倍之罰鍰分別為七、八二二、三００元、八一六、九００
    元、一、一０六、一００元、七、七六二、０００元、五五
    三、四００元及三六六、三００元（計至百元止）。另聲請
    人八十七、八十九及九十年度未分配盈餘申報，經相對人原
    核分別核定未分配盈餘為虧損二０五、八三一元、虧損二、
    六九七、０四五元及０元，嗣經嘉義市調查站查獲聲請人漏
    報營業收入，相對人乃重行核定未分配盈餘分別為二、八五
    六、一八九元、二八、四九二、一八四元及一、八五三、二
    三六元，應加徵百分之十營利事業所得稅分別為二八五、六
    一八元、二、八四九、二一八元及一八五、三二三元。聲請
    人對上開核定之八十六至九十一年度營利事業所得稅、罰鍰
    及八十七、八十九、九十年度未分配盈餘加徵營利事業所得
    稅不服，申請復查，惟均遭相對人以逾法定期限，程序不合
    而駁回其復查申請，聲請人乃提起訴願亦遭駁回等情，有相
    對人各該年度營利事業所得稅結算申報更正核定通知書、各
    該年度罰鍰處分書、各該年度未分配盈餘申報核定通知書、
    聲請人陳情書及訴願決定書等附於原處分卷可憑。本件聲請
    人應補繳八十六至九十一年度營利事業所得稅、罰鍰及八十
    七、八十九、九十年度未分配盈餘加徵營利事業所得稅，繳
    納期間均自九十二年十月十六日起至九十二年十月二十五日
    止，嗣經改訂繳納期間自九十二年十一月十六日起至九十二
    年十一月二十五日止，各年度稅額及罰鍰繳款書皆於九十二
    年十一月七日合法送達聲請人本人簽收，有各該年度稅額及
    罰鍰繳款書附於本院九十四年度訴字第六七四號卷可參。則
    依稅捐稽徵法第三十五條第一項第一款規定，復查應於繳款
    書送達後，於繳納期間屆滿翌日起算三十日內申請，故聲請
    人本應於九十二年十二月二十五日前提出復查之申請，然聲
    請人卻遲至九十三年八月十六日始向相對人提出陳情書，雖
    該陳情書表明係依行政程序法第一百六十八條規定提出陳情
    ，然由該陳情書內容所載：「主旨：為陳情請重為查核八十
    六年至九十一年補徵營業稅、營所稅及其罰鍰。說明：．．
    ．二、陳情人因被違背公司職務之職員向調查局誣告，受調
    查局地毯式搜索，帶走營業上所有之帳冊憑證、單據等，調
    查局究以如何證據決定，漏報銷售額及稅額，洽命陳情人劃
    押簽章於談話筆錄，因陳情人欠缺帳據之情形下，於談話筆
    錄憑想像簽章，其筆錄，實非陳情人之真意，嗣經查明係依
    據調查局搜索獲得之陳情人八十六年至九十一年出貨金額統
    計數字扣減同期間所申報之銷售額為短漏金額。惟該各年度
    出貨金額統計，既無陳情人公司及各級製表人員之簽章記載
    ，又調查局就搜索所得之帳據，未經稽核以求統計表之真實
    性，其作成筆錄顯無明確具體證明力。而貴局亦僅依據所移
    筆錄為唯一證據，未予稽核獲案有關之帳據，即執認為短漏
    銷售額，逕依違章論處補稅及罰鍰。惟稽查或審理違章及檢
    舉案件，得視案情之需要，逕以書面通知受稽查人，攜帶有
    關帳據限期到達辦公處所，以供查核，為各級稽徵機關處理
    違章漏稅及檢舉案件作業要點第六條所規定，貴局並未通知
    陳情人提供帳據查核，或會同陳情人稽核調查局獲案之帳據
    ，即逕依調查局移送筆錄為據，為違章審理遽為處分，除不
    適用法則之違法外，並有違行政程序法第六條『行政行為非
    有正當理由，不得為差別待遇』之原則。．．．」等語，此
    有該陳情書影本附原處分卷為憑，足見聲請人確有不服相對
    人原核定處分，請求相對人重新查核系爭營利事業所得稅、
    罰鍰及未分配盈餘加徵營利事業所得稅之意思，且聲請人提
    出之上開陳情書，其意係向相對人申請復查，亦經聲請人於
    本院九十四年度訴字第四七八號營業稅事件九十四年九月二
    十日準備程序中陳述明確，業經本院調取該案卷閱明屬實，
    是以聲請人上開復查之申請顯已逾越申請復查之法定不變期
    間，原核定及罰鍰處分即已確定。從而，本院九十四年度訴
    字第六七四號裁定，以聲請人申請復查已經逾期為由，駁回
    聲請人在前訴訟程序之訴，並經最高行政法院以九十五年度
    裁字第一六五九號裁定駁回抗告，揆諸前揭法律規定及說明
    ，自難謂本院九十四年度訴字第六七四號裁定及最高行政法
    院九十五年度裁字第一六五九號裁定，有為裁定基礎之證物
    偽造或變造，或就為裁定基礎之證言為虛偽陳述之情事，核
    與行政訴訟法第二百七十三條第一項第九款及第十款規定之
    再審事由不符，故聲請人本件再審之聲請，即難謂為適法；
    況且，聲請人上開主張於前訴訟程序向最高行政法院提起抗
    告時已提出主張，此有聲請人之抗告狀附卷足稽，本件聲請
    人再以相同事由聲請再審，亦與行政訴訟法第二百八十三條
    準用同法第二百七十三條第一項規定之要件亦不合，則聲請
    人本件再審之聲請既不合法，自應予駁回之。
五、至聲請人另依行政訴訟法第二百八十三條準用第二百七十三
    條第一項第二款，對最高行政法院九十五年度裁字第一六五
    九號裁定及本院九十四年度訴字第六七四號裁定聲請再審部
    分，因依同法第二百七十五條第二項規定，應由最高行政法
    院合併管轄，業由本院另以裁定移送最高行政法院審理，附
    此敘明。
六、依行政訴訟法第二百八十三條、第二百七十八條第一項、第
    一百零四條，民事訴訟法第九十五條、第七十八條，裁定如
    主文。
中    華    民    國  九十五  年    十一  月   十六   日
                  第二庭審判長法  官  江幸垠
                              法  官  簡慧娟
                              法  官  許麗華
以上正本係照原本作成。
如不服本裁定，應於裁定送達後十日內以書狀敘明理由，經本院
向最高行政法院提出抗告（須按對造人數附具繕本）；並應預繳
送達用掛號郵票六份（每份三十四元）。
中    華    民    國  九十五  年    十一  月   十六   日
                              書記官  藍亮仁


司法院資訊處製作；財團法人民間司法改革基金會備份。
